臺灣高等法院臺南分院刑事判決　　　　　　九十一年度上訴字第三四四號　　　Ｃ
　　　上　訴　人
　　　即　被　告　甲　○　○
　　　指定辯護人本院公設辯護人　丙　○　○
右上訴人因公共危險案件，不服臺灣台南地方法院九十年度訴字第一三一二號中華民
國九十一年一月十五日第一審判決（起訴案號：臺灣台南地方法院檢察署九十年度偵
字第九九０四號），提起上訴，本院判決如左：
      主      文
原判決撤銷。
甲○○放火燒燬現供人使用之住宅，未遂，處有期徒刑貳年，緩刑參年，緩刑期內付
保護管束。
      事      實
一、甲○○係余李惠娟之夫，二人因家庭經濟因素感情不睦。余李惠娟乃於九十年六
    月二十八日離家出走，嗣後甲○○得知余李惠娟返回台南縣玉井鄉○○村○○街
    一二八之四號娘家居住，竟先行預備一瓶盛裝汽油之保特瓶，於同年七月七日下
    午一時許，駕駛其所有車號ＵＮ─五四七六號自用小客車，搭載長女余佳芬、次
    女余佳紋、三女余佳珊前往上址，欲將余李惠娟帶回。甲○○一到上址即將車輛
    開入以木料搭建、鐵皮覆蓋而與房屋客廳相連之屋前車庫內，隨即下車向其岳父
    乙○○下跪表明來意，因乙○○相應不理，甲○○即自車內拿出保特瓶揚稱：「
    要死大家一起死」旋將汽油淋在自身右手臂上，致滴落在車庫地上。甲○○明知
    點火引燃汽油，將燒燬乙○○現供人使用之住宅，竟仍執意以打火機點燃身上汽
    油燃燒，隨即因疼痛難耐而翻滾到屋外。乙○○目睹車庫地面汽油已延燒點燃，
    火燄沖天直上屋頂，乃一面趕緊順手拿起麻布袋滅火，一面呼叫在屋內之余李惠
    娟出來幫忙滅火。余佳芬、余佳紋、余佳珊等三人亦陸續走出車外避難，幸經乙
    ○○、余李惠娟二人迅速將火熄滅而未燒及房屋本體而未遂。
二、案經乙○○向臺南縣警察局第玉井分局告訴報請台灣台南地方法院檢察署檢察官
    偵查起訴。
      理      由
一、訊據上訴人即被告甲○○（下稱被告）除否認曾揚稱：「要死大家一起死」外，
    對於右揭其餘之事實供承不諱，其坦承之情節核與余李惠娟、乙○○分別在偵審
    中所述情節相符，並有扣案之保特瓶殘體一只、採證照片數幀、台南縣警察局玉
    井消防分隊救護紀錄表等件在卷佐證。查被告於澆淋汽油之前，確曾揚稱：「要
    死大家一起死」，已據乙○○證述在卷，衡情乙○○亦無杜撰之必要，被告否認
    其事尚無可採，犯行堪以認定。
二、查被告縱火之車庫係以木料搭建並以鐵皮覆蓋，與乙○○住宅之客廳前後相連，
    相隔不到二公尺之距離，業據乙○○在檢察官偵查中及本院陳明在卷，並有照片
    四幀附卷可稽，係屬現供人使用之住宅一部分（最高法院八十三年台上字第一一
    一八號判決參照）。被告以汽油淋身，致汽油滴落車庫地上，對其以打火機點燃
    汽油，將引燃大火燒毀房屋，自能預見。又被告既已點火引燃汽油，其後火勢雖
    經撲滅而未延燒房屋，亦已達於著手實行犯罪行為之階段。核被告所為，係犯刑
    法第一百七十三條第三項、第一項放火燒燬現供人使用之住宅未遂罪，並依未遂
    犯之規定，減輕其刑。至被告以言詞恐嚇之危險行為已為其後之縱火未遂之實害
    行為所吸收，不另論罪。按被告係因家庭經濟因素，導致夫妻失和，其妻因而離
    家出走，被告查知其妻避居娘家，為帶回其妻，情緒失控，致罹重典，行為雖甚
    莽撞，惟其情狀則堪予憫恕，科處法定最低度之刑，仍嫌過重，爰依刑法第五十
    九條規定，遞減其刑。
三、原審酌減其刑，量處被告有期徒刑貳年，原非無見。惟原判決未於事實欄記載被
    告之犯罪時間，尚有違誤。被告上訴指摘原判決量刑過重，雖無可採。但原判決
    既非妥適，自應撤銷改判。審酌被告之犯罪動機、手段、犯後坦承犯行及其他一
    切情狀，仍量處與原判決相同之刑。又被告未曾受有期徒刑以上刑之宣告，因一
    時失慮致犯刑章，犯後已坦承過錯，告訴人乙○○雖不欲原諒被告，惟被告之妻
    既未在家，被告又有女兒三人賴其撫養，為兼顧被告之家庭狀況，本院認被告經
    此次科刑之教訓後，當已知所惕勵，應無再犯之虞，其宣告刑以暫不執行為適當
    ，爰併予宣告緩刑參年。惟為期能藉由專人之輔導協助被告向上，於緩刑期內並
    交付保護管束，以觀後效。燒焦之保特瓶殘體及未扣案之打火機，均非違禁物，
    且保特瓶係待廢棄之物，均不予沒收。
據上論斷，應依刑事訴訟法第三百六十九條第一項前段、第三百六十四條、第二百九
十九條第一項前段、刑法第一百七十三條第三項、第一項、第二十六條前段、第五十
九條、第七十四條第一款、第九十三條第一項判決如主文。
本案經檢察官曾顯智到庭執行職務。
中    華    民    國      九十一      年      四      月      十七      日
                                  臺灣高等法院臺南分院刑事第三庭
                                      審判長法官  黃    崑    宗
                                            法官  林    勝    木
                                            法官  莊    俊    華
右正本證明與原本無異。
如不服本判決，應於判決送達後十日內向本院提出上訴狀，其未敘述理由者並應於提
出上訴狀後十日內向本院補提理由書（應附繕本)。
                                      法院書記官  徐    瑞    清
中    華    民    國      九十一      年      四      月      十八      日
附錄法條：
刑法第一百七十三條：放火燒燬現供人使用之住宅或現有人所在之建築物、礦坑、火
                    車、電車或其他供水、陸、空公眾運輸之舟、車、航空機者，
                    處無期徒刑或七年以上有期徒刑。失火燒燬前項之物者，處一
                    年以下有期徒刑、拘役或五百元以下罰金。
                    第一項之未遂犯罰之。
                    預備犯第一項之罪者，處一年以下有期徒刑、拘役或三百元以
                    下罰金。
